臺灣新北地方法院刑事判決
111年度交易字第102號
公  訴  人  臺灣新北地方檢察署檢察官
被      告  黃文昌


上列被告因過失傷害案件，經檢察官提起公訴（110年度偵字第 
33768號），本院判決如下：
    主    文
甲○○犯過失傷害致人重傷罪，處有期徒刑陸月，如易科罰金，
以新臺幣壹仟元折算壹日。
    事    實
一、甲○○於民國110年6月30日21時41分許，駕駛車牌號碼0000-0
    0號自用小客貨車，沿新北市樹林區中山路2段往山佳方向行
    駛，途經新北市樹林區中山路2段185之4號前之無號誌交岔
    路口、欲左轉中山路2段151巷13弄時，應注意禮讓直行車先
    行，且轉彎時不得跨越分向限制線，而依當時天氣晴、夜間
    有照明設備、柏油路面乾燥無缺陷、無障礙物且視距良好，
    並無不能注意之情事，竟疏未注意，未禮讓直行車先行，且
    轉彎時跨越分向限制線，適有由乙○○騎乘之車牌號碼000-00
    00號普通重型機車沿新北市樹林區中山路2段往樹林方向直
    行，原應注意車前狀況竟疏未注意，貿然前行至前開路口，
    見甲○○所駕車輛貿然左轉而煞車不及，致所騎機車之前車頭
    撞擊甲○○所駕車輛之右後車尾，因而人車倒地，致乙○○受有
    前額撕裂傷15公分、右側股骨骨折、左側遠端橈骨骨折、左
    側肩胛骨骨折，及右側眼球破裂、合併創傷性白內障，經執
    行眼球破裂修補手術、白內障摘除併人工水晶體植入手術治
    療後，最佳矯正視力為眼前30公分辨指數（小於萬國視力表
    0.01），造成右眼視能嚴重減損之重傷害。甲○○於肇事後，
    親自電話報警，報明其姓名、肇事地點、請警方前往處理而
    自首並願接受裁判。
二、案經乙○○訴由新北市政府警察局樹林分局移送臺灣新北地方
    檢察署檢察官偵查起訴。
    理  由
壹、程序部分：
    被告以外之人於審判外之陳述，雖不符刑事訴訟法第159條
    之1至第159條之4之規定，而經當事人於審判程序同意作為
    證據，法院審酌該言詞陳述或書面陳述作成時之情況，認為
    適當者，亦得為證據，刑事訴訟法第159條之5第1項定有明
    文。茲查本判決所引用關於被告甲○○以外之人於審判外陳述
    之卷證資料，公訴人、被告於本院準備程序時同意作為證據
    （本院卷第44頁），本院審酌上開證據資料製作時之情況，
    尚無違法不當及證明力明顯過低之瑕疵，亦認為以之作為證
    據應屬適當；而本判決其餘所依憑判斷之非供述證據，本院
    亦查無有何違反法定程序取得之情形，且各該證據均經本院
    於審判期日依法進行證據之調查、辯論，被告於訴訟上之防
    禦權，已受保障，故該等證據資料均有證據能力。
貳、實體部分：
一、認定犯罪事實所憑之證據及理由：
  ㈠被告於上揭時、地，駕駛上揭自用小客貨車沿新北市樹林區
    中山路2段往山佳方向行駛，行近該路段185之4號、欲左轉
    該路段151巷13弄時，未注意禮讓直行車，且轉彎時貿然跨
    越分向限制線，以致告訴人乙○○之機車見狀閃避不及而撞擊
    被告所駕駛車輛之右後車尾而人、車倒地，造成告訴人受有
    前額撕裂傷15公分、右側股骨骨折、左側遠端橈骨骨折、左
    側肩胛骨骨折，及右側眼球破裂、合併創傷性白內障，經執
    行眼球破裂修補手術、白內障摘除併人工水晶體植入手術治
    療後，最佳矯正視力為眼前30公分辨指數（小於萬國視力表
    0.01）等傷害之事實，業據被告於本院審理時坦承不諱（本
    院卷第85頁），核與證人即告訴人於警詢、偵訊及本院審理
    時之證述相符（偵查卷第5頁至第6頁背面、第31頁背面至第
    32頁，本院卷第72至79頁），並有道路交通事故現場圖、道
    路交通事故調查報告表㈠㈡各1 份、現場照片共14張、監視器
    畫面擷取照片共4張、新北市政府警察局樹林分局110年12月
    20日新北警樹刑字第1104386284號函暨所附警員陳建良110
    年12月18日職務報告、新北市政府交通事件裁決處111年1月
    22日新北裁鑑字第1115229030號函暨所附新北市政府車輛行
    車事故鑑定會110年12月24日新北車鑑字第0000000號鑑定意
    見書、本院111年6月6日勘驗筆錄暨擷圖13張在卷可查（偵
    查卷第9、10、11頁、第18至21頁、第22頁正反面、第23頁
    、第40至41頁、第45至47頁，本院卷第40至42頁）。而告訴
    人受有如事實欄所示之傷害，則有告訴人所提出之亞東紀念
    醫院110年7月16日、110年9月27日、111年1月3日、111年1
    月5日診斷證明書、醫療財團法人徐元智先生醫藥基金會亞
    東紀念醫院111年6月1日亞病歷字第1110601016號函各1份存
    卷可查（偵查卷第7、35頁，本院卷第53、63頁）。此部分
    事實，堪以認定。
  ㈡告訴人右眼所受之傷害，已達右眼視能嚴重減損之重傷害：
    按稱重傷者，謂下列傷害：一、毀敗或嚴重減損一目或二目
    之視能，刑法第10條第4項第1款定有明文。告訴人因本件交
    通事故送醫救治，其中右側眼球破裂經當日執行修補手術，
    其後持續至亞東醫院眼科門診就醫接受治療，並於110年8月
    4日執行右眼白內障摘除併人工水晶體植入手術治療，再於1
    10年12月6日接受測盲檢查，最佳矯正視力右眼為眼前30公
    分辨指數，小於萬國視力表0.01等情，有亞東醫院出具之診
    斷證明書、亞東醫院復健科登記本在卷可查（偵查卷第7、3
    5頁，本院卷第51、57頁）。復經亞東醫院函覆本院稱：告
    訴人因右眼球破裂併創傷性白內障於本院接受眼球修補手術
    治療，後接受白內障摘除併人工水晶體植入手術治療，因合
    併創傷性視神經病變，右眼術後視力為眼前30公分辨指，視
    力固定且無法恢復，對生活工作影響，有亞東醫院111年6月
    1日亞病歷字第1110601016號函1份附卷可憑（本院卷第63頁
    ），並參酌證人即告訴人於本院審理時證稱略以：在本件車
    禍前我雙眼均無近視、沒戴眼鏡，車禍後右眼矯正視力，只
    能看到眼前30公分的物品，如我遮住左眼，右眼看出去都是
    霧的，有扭曲變形，很靠近看都是黑的，看不清楚細節，無
    法只用右眼閱讀文字，也無法看眼前螢幕，我看東西的距離
    感也有影響。有時右眼會影響左眼，因一直用左眼看很吃力
    ，有時吃力到會痛，容易流眼淚。右眼受傷後對我的工作有
    很大的影響，因我的工作是技師架模子，要調水平，有時只
    能請同事幫忙。我每3個月要回診1次，醫生說沒辦法改善了
    ，一直會是這樣，要我左眼一定要顧好，回診視要確認眼睛
    還有沒有出什麼狀況等語（本院卷第72至79頁）。堪認告訴
    人之右眼視能與一般正常人相較，已顯著降低，且已經影響
    其生活及工作甚鉅，且以告訴人之右眼僅能看到眼前30公分
    ，經治療及復健，要復原至傷前狀態之機率極低之情況看來
    ，告訴人右眼之視能雖未至毀敗，然亦已達「嚴重」減損之
    程度甚明，核屬重傷害無訛。 
  ㈢按駕駛人駕駛汽車，應遵守道路交通標誌、標線、號誌之指
    示，且汽車行駛至無號誌或號誌故障而無交通指揮人員指揮
    之交岔路口交岔路口，轉彎車應暫停讓直行車先行，有道路
    交通安全規則第102條第1項第2款、第90條第1項分別定有明
    文。查被告為具有通常智識且考領有普通貨車駕駛執照之成
    年人，對於上開交通規則不容諉為不知，而觀諸前揭卷附道
    路交通事故調查報告表㈠所載，案發當時天氣晴、夜間有照
    明設備、柏油路面乾燥無缺陷、無障礙物且視距良好，足見
    其並無不能注意之情事，詎其行經上開無號誌之交岔路口轉
    彎時，未禮讓直行車，且跨壓分向限制線，因而肇致本件事
    故，其駕駛行為具有過失，至為灼然。本件經送新北市政府
    車輛行車事故鑑定會鑑定，鑑定意見認：一、甲○○駕駛自小
    客貨車，行經無號誌路口，左轉彎未讓對向直行車先行且 
    違規跨越分向限制線行駛，為肇事主因。二、乙○○駕駛普通
    重型機車，未注意車前狀況，為肇事次因，有新北市政府交
    通事件裁決處111年1月22日新北裁鑑字第1115229030號函暨
    所附新北市政府車輛行車行車事故鑑定會110年12月24日新
    北車鑑字第0000000號鑑定意見書1份在卷可稽（偵查卷第45
    至47頁），與本院前開認定相同。至告訴人於案發當時駕駛
    普通重型機車，未注意車前狀況，固亦有肇事原因，惟刑事
    責任之認定，並不因被害人與有過失，而免除被告之過失責
    任，被害人與有過失之情節輕重，僅係酌定雙方民事上損害
    賠償責任之依據，並不影響被告所犯刑事責任之罪責。又被
    告之過失行為與告訴人之受傷結果間，具有相當因果關係，
    亦可認定。亦同此認定，堪認被告之駕車行為有過失。
  ㈣綜上所述，足認被告之自白核與事實相符，應可採為認定事
    實之依據。從而，本案事證已臻明確，被告犯行洵堪認定，
    應依法論科。
二、論罪科刑：
  ㈠核被告所為，係犯刑法第284條後段之過失致重傷罪。起訴意
    旨固漏未敘及被告上開過失行為致告訴人亦受有右眼視能嚴
    重減損之重傷害結果部分，並認被告所為係犯刑法第284條
    第1項前段之過失傷害罪嫌云云，惟此部分既與前開經本院
    論罪科刑部分，具有實質上一罪關係，依刑事訴訟法第267
    條規定，應為起訴效力所及，依法本院自得併予審究，且本
    院認告訴人所受傷害有達重傷之情形，業經公訴檢察官於本
    院準備程序及審理時當庭更正，並經本院當庭告知被告罪名
    （本院卷第37至38頁、第69至70頁），已保障被告之防禦權
    ，爰依刑事訴訟法第300條之規定，變更起訴法條。
  ㈡被告肇事後，於犯罪未被有偵查權限之機關、公務員或員警
    發覺前，親自電話報警，並已報明肇事人姓名、地點、請警
    方前往處理，而願接受裁判等情，有自首情形記錄表1件在
    卷可佐（偵查卷第23頁），被告合於自首要件，爰依刑法第
    62條前段規定減輕其刑。
  ㈢爰審酌被告駕駛車輛參與道路交通，本應小心謹慎以維自身
    及他人之安全，行經肇事路段時，竟疏未注意轉彎時應讓直
    行車先行，且違規跨越分向限制線行駛而肇事，駕駛態度實
    有輕忽，並致告訴人受有重傷害，使告訴人及其家屬身心受
    到莫大痛苦，所為應予非難，兼衡其於本院審理坦承犯行之
    態度，暨審酌其本件車禍肇事原因之過失情節、被害人所受
    重傷害之程度、告訴人及告訴代理人就本案之意見，及被告
    肇事後就賠償金額因無法與告訴人達成合致而迄今尚未能與
    告訴人達成和解，暨其自述高中畢業之教育程度、擔任臨時
    工，月入約新臺幣2萬餘元，需扶養兩名未成年子女（本院
    卷第84頁）等一切情狀，量處如主文所示之刑，並諭知如易
    科罰金之折算標準。
據上論斷，應依刑事訴訟法第第299條第1項前段、第300條，判
決如主文。
本案經檢察官王宗雄偵查起訴，由檢察官林亭妤到庭執行公訴。
中　　華　　民　　國　　111 　年　　8 　　月　　8 　　日
                  刑事第十八庭  法  官  詹蕙嘉
上列正本證明與原本無異。
如不服本判決，應於判決送達後20日內敘明上訴理由，向本院提
出上訴狀 (應附繕本) ，上訴於臺灣高等法院。其未敘述上訴理
由者，應於上訴期間屆滿後20日內向本院補提理由書「切勿逕送
上級法院」。
                                書記官  方志淵
中　　華　　民　　國　　111 　年　　8 　　月　　11　　日
附錄本案論罪科刑法條全文：
中華民國刑法第284條
因過失傷害人者，處1年以下有期徒刑、拘役或10萬元以下罰金
；致重傷者，處3年以下有期徒刑、拘役或30萬元以下罰金。